臺灣屏東地方法院刑事判決　　　　　　　100年度訴字第911號
公　訴　人　臺灣屏東地方法院檢察署檢察官
被　　　告　王水慶
上列被告因違反毒品危害防制條例案件，經檢察官提起公訴（10
0 年度毒偵字第857 號），被告於準備程序中就被訴犯罪事實為
有罪之陳述，經本院告知簡式審判程序之旨，並聽取被告及公訴
人之意見後，合議庭裁定由受命法官進行簡式審判程序，判決如
下：
    主  文
王水慶施用第一級毒品，累犯，處有期徒刑壹年壹月，扣案之第
一級毒品海洛因貳包( 均含包裝袋，檢驗前淨重共為伍點肆貳公
克，驗餘淨重共為伍點肆壹公克，純質淨重共為點肆公克）
，均沒收銷燬之。
    事  實
一、王水慶前於民國89年間因施用毒品案件，經本院以89年度毒
    聲第2665號裁定送勒戒處所觀察、勒戒後，因認有繼續施用
    毒品之傾向，再經本院以90年度毒聲字第1217號裁定送戒治
    處所施以強制戒治，嗣經本院以90年度毒聲字第1972號裁定
    停止戒治，所餘戒治期間交付保護管束，迄於91年6 月29日
    因保護管束期滿視為執行完畢，並經臺灣屏東地方法院檢察
    署檢察官以91年度戒毒偵字第151 號為不起訴處分確定。又
    於95年間因施用毒品案件，經本院以95年度訴字第676 號判
    處有期徒刑8 月、6 月，應執行有期徒刑1 年確定；復於96
    年間因施用毒品案件，經本院以96年度訴字第169 號判處有
    期徒刑1 年8 月確定，上開3 罪嗣經本院以96年度聲減字第
    1788號裁定各減為有期徒刑4 月、3 月( 此2 罪並經定執行
    刑為有期徒刑6 月) 、10月確定，經接續執行，於97年4 月
    15日縮刑期滿假釋出監，交付保護管束，迄於同年8 月26日
    因假釋未經撤銷以已執行完畢論。詎其明知海洛因及甲基安
    非他命分別屬毒品危害防制條例第2 條第2 項第1 款、第2
    款所定之第一級毒品、第二級毒品，不得非法持有、施用，
    竟仍基於施用第一級毒品海洛因及第二級毒品甲基安非他命
    之犯意，於100 年4 月10日凌晨0 時30分許，在其某成年女
    性友人位於屏東縣屏東市某處之住處內，以將海洛因及甲基
    安非他命混合併置於玻璃球內燒烤，吸食所產生煙霧之方式
    ，同時施用第一級毒品海洛因及第二級毒品甲基安非他命1
    次。嗣於10 0年4 月10日凌晨1 時許，在屏東縣內埔鄉○○
    村○○路4546號前某處，因另案而為警緝獲，其於未有偵查
    犯罪職權之機關或公務員發覺其上開施用第一級毒品及第二
    級毒品犯罪前，即向警方坦承上揭施用第一級毒品及第二級
    毒品之犯行，並扣得其所有供其施用第一級毒品海洛因所餘
    之第一級毒品海洛因2 包（檢驗前淨重共為5.42公克，驗餘
    淨重共為5.41公克，純質淨重共為3.43公克）。復經徵得其
    同意後採尿送驗，檢出海洛因代謝後之可待因、嗎啡陽性及
    甲基安非他命陽性反應，始查悉上情。
二、案經屏東縣政府警察局內埔分局移送臺灣屏東地方法院檢察
    署檢察官偵查起訴。
    理  由
一、本件被告王水慶所犯係死刑、無期徒刑、最輕本刑為3 年以
    上有期徒刑以外之罪，其於本院準備程序中就前揭被訴事實
    為有罪之陳述，經受命法官告知簡式審判程序之旨，並聽取
    其與公訴人之意見後，本院認無不得或不宜改依簡式審判程
    序進行之處，爰依刑事訴訟法第273 條之1 第1 項、第284
    條之1 之規定，本院合議庭裁定由受命法官獨任依簡式審判
    程序審理，合先敘明。
二、上揭犯罪事實，業據被告王水慶於警詢、偵查及本院審理中
    均坦承不諱，而被告為警查獲時所採集之尿液檢體，經送請
    正修科技大學超微量研究科技中心檢驗，其結果確呈有海洛
    因代謝後之可待因、嗎啡陽性及甲基安非他命陽性反應，有
    該研究中心年100 年4 月28日編號R00-0000-000號尿液檢驗
    報告1 份在卷可稽( 見毒偵卷第21頁) ，復有屏東縣政府警
    察局內埔分局搜索扣押筆錄、搜索扣押物品目錄表、毒品案
    件涉嫌人尿液採證編號姓名對照表、查獲涉嫌毒品條例毒品
    初步檢驗報告書各1 份、簡易快篩檢試劑檢驗結果3 紙、本
    案及採證照片7 張附卷可佐( 見警卷第9 至12、17至21、25
    至28頁) ；另扣案之白色粉末2 包，經送法務部調查局濫用
    藥物實驗室( 下稱法務部實驗室) 檢驗，其結果確均第一級
    毒品海洛因（檢驗前淨重共為5.42公克，驗餘淨重共為5.41
    公克，純質淨重共為3.43公克），有該實驗室100 年5 月13
    日調科壹字第100230 11030號鑑定書1 份附卷可按( 見毒偵
    卷第24頁) ，又上開第一級毒品海洛因均係供被告為本件施
    用第一級毒品海洛因所餘之物，業據被告於本院審理中供陳
    在卷( 見本院卷第39頁背面) ，是以，足認被告上開任意性
    之自白顯與事實相符，堪信為真實。從而，本件事證已臻明
    確，被告王水慶上開施用第一級毒品海洛因、第二級毒品甲
    基安非他命之犯行，洵堪認定。
三、按修正之毒品危害防制條例第20條就施用毒品者，祇於「初
    犯」及「5 年後再犯」2 種情形，有其追訴條件之限制，即
    須於初犯經觀察、勒戒或強制戒治釋放後，5 年內均無施用
    毒品之行為，始能認其前所實施之觀察、勒戒或強制戒治已
    足遮斷毒癮，而得於5 年後再犯時，再予適用初犯之規定，
    重行觀察、勒戒等程序。倘5 年內已經再犯，被依法追訴處
    罰，縱其第3 次（或第3 次以上）施用毒品之時間在初犯釋
    放5 年以後，即與「5 年後再犯」之情形有別，且因已於「
    5 年內再犯」，顯見其再犯率甚高，原實施觀察、勒戒或強
    制戒治，已無法收其實效，而無5 年戒斷期之存在，自無再
    經觀察、勒戒及強制戒治之必要，應得逕行追訴處罰。查本
    件被告王水慶前於89年間因施用毒品案件，經本院以89年度
    毒聲第2665號裁定送勒戒處所觀察、勒戒後，因認有繼續施
    用毒品之傾向，再經本院以90年度毒聲字第1217號裁定送戒
    治處所施以強制戒治，嗣經本院以90年度毒聲字第1972號裁
    定停止戒治，所餘戒治期間交付保護管束，迄於91年6 月29
    日因保護管束期滿視為執行完畢，並經臺灣屏東地方法院檢
    察署檢察官以91年度戒毒偵字第151 號為不起訴處分確定。
    其復於前開強制戒治期滿後5 年內之95年間，因施用毒品案
    件而經本院以95年度訴字第676 號判處有期徒刑8 月、6 月
    ，應執行有期徒刑1 年確定；再於96年間因施用毒品案件，
    經本院以96年度訴字第169 號判處有期徒刑1 年8 月確定，
    上開3 罪嗣經本院以96年度聲減字第1788號裁定各減為有期
    徒刑4 月、3 月( 此2 罪並經定執行刑為有期徒刑6 月)、
    10月確定之事實，有臺灣高等法院被告前案紀錄表1 份附卷
    可參，是被告既曾於「5 年內再犯」，且經法院判處罪刑確
    定，則其於100 年4 月10日凌晨1 時許，再度施用第一級毒
    品海洛因、第二級毒品甲基安非他命之行為，即非屬該條例
    第20條第3 項所定「5 年後再犯」之情形，故檢察官逕行依
    毒品危害防制條例第23條第2 項之規定，予以追訴，應屬適
    法，本院自得依法予以論罪科刑。
四、核被告王水慶所為，係犯毒品危害防制條例第10條第1 項之
    施用第一級毒品罪及同條第2 項之施用第二級毒品罪。其於
    施用第一級毒品海洛因、第二級毒品甲基安非他命前，持有
    第一級毒品海洛因、第二級毒品甲基安非他命之低度行為，
    已為其後施用第一級毒品海洛因、第二級毒品甲基安非他命
    之高度行為所吸收，應不另論罪。又被告同時施用第一級毒
    品海洛因及第二級毒品甲基安非他命，係以一個行為同時觸
    犯施用第一級毒品罪及第二級毒品罪，為想像競合犯，依刑
    法第55條之規定，應從一重之施用第一級毒品罪處斷。另被
    告有如事實欄所載有期徒刑執行完畢之前科紀錄，有前開臺
    灣高等法院被告前案紀錄表1 份在卷可查，其於有期徒刑執
    行完畢後，5 年以內故意再犯本件有期徒刑以上之罪，為累
    犯，應依刑法第47條第1 項之規定，加重其刑。再者，被告
    於本院審理中辯稱：伊於警方查獲時，已主動向警方坦承本
    件施用毒品犯行，並交出扣案之海洛因毒品，應有自首之適
    用等語( 見本院卷第32、39頁正面) ，經查，依據卷附之查
    獲施用毒品案件報告表雖載明：警員在嫌疑人( 即被告) 自
    承犯行前，已因嫌疑人持有毒品海洛因2 小包( 共重5.85公
    克) 之客觀跡證而產生懷疑等語，固有巡佐陳建財所製作查
    獲施用毒品案件報告表1 紙在卷可按( 見警卷第16頁) ，然
    經本院向本案查獲員警詢問有關本案查獲過程為何等節，經
    屏東縣政府警察局內埔分局新北勢派出所( 下稱新北勢派出
    所) 員警覆以本院：被告係因於警方擴大臨檢時，卻駕車急
    速迴轉欲躲避臨檢，然遭員警攔下後予以盤查，經警發現其
    因毒品案件遭通緝在案，嗣警員向其詢問時，被告即坦認其
    有施用毒品，並自其所駕駛之汽車內取出毒品等語，有本院
    電詢新北勢派出所員警之公務電話紀錄1 紙附卷可佐( 見本
    院卷第41頁) ，是基上各節觀之，足徵警方雖已查知被告因
    毒品案件通緝，並向被告詢問時，被告即當場向警方坦承本
    件施用毒品之犯行，並主動交出本件扣案之海洛因毒品，是
    以，堪認前揭查獲施用毒品案件報告表之記載，顯與本案查
    獲被告之實際過程未合，容屬有誤。是基上各節觀之，堪認
    被告確係於未有偵查犯罪職權之機關或公務員發覺其本件施
    用毒品犯罪前，即向警方坦承上揭施用毒品犯行，基此，被
    告上開所辯，尚屬可採。準此，被告之行為，顯已合於自首
    要件之規定，應依刑法第62條前段之規定，減輕其刑，並與
    前開加重部分，依法先加重後減輕之。爰審酌被告曾因施用
    毒品經裁定施以觀察勒戒及強制戒治等程序，並處以罪刑後
    ，仍未能戒斷其施用毒品之惡習，而再次違犯本件施用毒品
    之罪，足見其陷溺已深，自制力亦屬不佳，惟念及其施用毒
    品行為僅係戕害其一己身心健康，並未加害他人，且其於犯
    罪後已知坦承犯行，態度尚可，暨兼衡及其素行、生活狀況
    、智識程度等一切情狀，量處如主文所示之刑。
五、另扣案之白色粉末2 包，經送法務部實驗室檢驗，其結果均
    確為第一級毒品海洛因( 檢驗前淨重共為5.42公克，驗餘淨
    重共為5.41公克，純質淨重共為3.43公克），業如前述，且
    均係供被告為本件施用第一級毒品犯罪所餘之物，亦據被告
    於本院審理時供陳甚明( 見本院卷第39頁背面) ，爰依毒品
    危害防制條例第18條第1 項前段之規定，併予宣告沒收銷燬
    之。又本件包裝第一級毒品海洛因之包裝袋，因與其內之第
    一級毒品海洛因難以析離，且無析離之實益與必要，應視同
    為查獲之第一級毒品海洛因，均一併諭知沒收銷燬之；至送
    驗耗損部分之第一級毒品海洛因既業已滅失，自無庸予以宣
    告沒收銷燬，併予敘明。
據上論斷，應依刑事訴訟法第273 條之1 第1 項、第284 條之1
、第299 條第1 項前段，毒品危害防制條例第10條第1 項、第2
項、第18條第1 項前段，刑法第11條前段、第47條第1 項、第55
條、第62條前段，判決如主文。
本案經檢察官鍾佩真到庭執行職務。
中    華    民    國   100   年    8     月    24    日
                  刑事第一庭  法  官  許瑜容
以上正本證明與原本無異。
如不服本判決，應於收受本判決送達後10日內向本院提出上訴書
狀，其未敘述上訴理由者，並得於上訴期間屆滿後20日內向本院
補提理由書狀（均須按他造當事人之人數附繕本）「切勿逕送上
級法院」
中    華    民    國   100    年    8     月    24    日
                              書記官  龔惠婷
附錄本案論罪科刑法條全文：
毒品危害防制條例第10條
施用第一級毒品者，處6月以上5年以下有期徒刑。
施用第二級毒品者，處3年以下有期徒刑。